【裁判字號】    98,簡上,199
【裁判日期】    990623
【裁判案由】    給付租金
【裁判全文】
臺灣臺南地方法院民事判決       98年度簡上字第199號
上  訴  人  乙○○
訴訟代理人  甲○○
被上  訴人  臺南市政府
法定代理人  丁○○
訴訟代理人  湯光民律師
複 代 理人  丙○○
上列當事人間請求給付租金事件，上訴人對於中華民國98年11月
25日本院簡易庭98年度南簡字第1202號第一審判決提起上訴，經
本院於民國99年6月9日言詞辯論終結，判決如下：
    主  文
上訴駁回。
第二審訴訟費用新台幣壹仟陸佰陸拾伍元由上訴人負擔。
    事實及理由
一、上訴人上訴意旨略以：上訴人於本院抗辯除與原判決記載相
    同者，茲引用之外，補稱：
（一）台南市○○路臨時綜合商場並非法人組織，其代表人並非
      最高意思決定機關，商場代表人並非成員之個別授權，並
      無法代理商場自救會成員與台南市政府簽定私法契約，倘
      訴外人黃石紅有權代理商場自救會成員，則各商戶成員即
      無事後個別再與台南市政府簽訂同一內容之切結書之必要
      ；民國82年間台南市政府為開闢台南市○○路地○街，拆
      除海安路預定道路用地上之攤販，為安置攤販，提供其代
      管教育部所有台南市○○區○段文中45地號土地（以下簡
      稱為系爭土地），興建臨時綜合商場，並要求攤販於地下
      街興建完工後須無條件拆除商場建築物，且遷入地下街，
      惟同年11月教育部要求台南市政府應有償租用系爭土地，
      嗣地下街因施工弊案瀕生，業已停止興建，俟地下街停止
      興建後，台南市政府與攤販間所謂租賃契約之意思表示已
      不一致，台南市政府未循法收回系爭土地，仍主觀上認為
      租賃契約繼續存在，上訴人欲中止租約，台南市政府卻要
      求須自行拆除所有之建築物，拆除費用由上訴人負擔，始
      能中止租約，台南市政府顯違反平等互惠原則；再者，上
      訴人所佔用土地僅23平方公尺，然被上訴人卻以54.8平方
      公尺計算租金，是被上訴人請求之金額亦不正確。
（二）為此提起本件上訴，並聲明：（１）原判決廢棄。（２）
      駁回被上訴人在第一審簡易之訴。
二、被上訴人起訴及於本院抗辯除與原判決記載相同，茲引用外
    ，補稱：
（一）被上訴人於82年間，為開闢海安路地下街，乃拆除道路預
      定地上之攤販，經攤商陳情要求被上訴人提供土地供渠等
      自費興建商場，被上訴人遂提供向前臺灣省政府教育廳代
      管之坐落臺南市○○區○○段46地號土地即文中45號土地
      ，出租與攤商興建「海安路臨時綜合商場」（下稱系爭商
      場），租金數額之計算原依照前臺灣省政府所規定租金計
      算方式核收，惟93年後之租金數額計算係依教育部93 年
      10月25日部授教中（總）字第0930 593136號函第5點說明
      ：「自93年起，同意使用補償金之計算方式如下：１、實
      際使用面積：同意扣除公共使用走道及廣場、停車場及花
      台。２、每位攤商須繳使用補償金面積＝實際使用面積×
      各攤位使用面積÷總攤位面積。3.每位攤商每年應繳使用
      補償金＝每位攤商須繳使用補償金面積×當期公告地價×
      年息利率5%」。租賃期間至海安路地下街興建完成或系爭
      土地欲興建學校之日止，租金繳納方式，則由被上訴人開
      單，並由攤商於每年1月（繳交前年度7月至12月份租金）
      、7月（繳交當年度1至6月份租金）分2期持向被上訴人繳
      納。上訴人為系爭商場攤商之一，向被上訴人承租系爭土
      地使用系爭商場內編號525號攤位（下稱系爭攤位），現
      仍積欠被上訴人93年1月1日至97年12月31日之租金迄未繳
      納等語，並於原審聲明：上訴人給付被上訴人104,069元
      及自附表所示利息起算日起至清償日止，按年息百分之5
      計算之利息等語。
（二）本院另案98年度簡字第353號所測量之地點在上訴人攤位
      的東側，雖不同區域，但面積都是54.8平方公尺的攤位，
      至於上訴人所提出另案98年度南小第1321號判決是屬於比
      較小的攤位35.8平方公尺，不得作為本件之考量。
（三）原審判決並無違誤，故此聲明：請求駁回上訴人之上訴。
三、兩造不爭執事項：
（一）被上訴人於82年間，因開闢臺南市○○路地○街，徵收拆
      除道路預定地上之攤商，經攤商組成「臺南市○○路自救
      委員會」，委由主任委員即訴外人黃石紅代表全體攤商陳
      情要求被上訴人提供上地供渠等自費籌資興建臨時攤販集
      中商場繼續營業，被上訴人遂提供前臺灣省政府教育廳代
      管之系爭坐落臺南市○○區○○段第46地號（即文中45號
      土地）予攤商興建「海安路臨時綜合商場」，並規劃為
      557 個攤位，上訴人使用其中編號525號攤位。
（二）被上訴人曾以上訴人曾積欠其自88年1月1日起至92年12月
      31日止之租金共93,670元為由，起訴請求上訴人給付租金
      ，經本院以93年度南小字第1989號給付租金事件判決上訴
      人應給付原告93,670元及利息，上訴人雖提起上訴，惟已
      經本院94年度小上字第122號駁回其上訴確定在案。
四、得心證之理由：
    本件上訴人之上訴爭執之重點在於（一）兩造是否成立租賃
    契約？（二）計算租金之面積究為多少？析論如下：
（一）兩造間是否成立租賃契約？
  １、經查：被上訴人前曾以上訴人向被上訴人承租系爭土地，
      使用系爭商場內編號525號攤位，積欠被上訴人88年1月1
      日起至92年12月31日之租金共93,670元為由，本於租賃之
      法律關係請求被告給付上開租金及遲延利息。經本院以94
      年度小上字第122號（第一審案號：93年度南小字第1989
      號）請求給付租金案件判決上訴人應給付被上訴人上開租
      金及利息確定在案。而前案確定判決已將「兩造間就系爭
      土地有無成立租賃契約？」列為足以影響該案判決結果之
      重要爭點，並於兩造就上開重要爭點，為充分之辯論為舉
      證及攻擊、防禦後，認定：「從系爭商場爭取土地、興
      建完成、取得使用執照，均由黃石紅以商戶所組成之委員
      會主任委員身分與被上訴人協議及申請，被上訴人亦認同
      其代表權而予回函。及黃石紅簽署系爭切結書之時，為海
      安路臨時綜合商場籌備委員會主任委員，該委員會由出資
      興建商場之商戶所組成，為人合團體，且商戶均需出資興
      建商場，而有獨立之財產，核其性質上應屬非法人團體。
      黃石紅既為該委員會之代表人，對外具有代表籌備委員會
      為一切法律行為之權能。故黃石紅以上開身份與被上訴人
      洽談有償租用系爭土地，並向被上訴人承諾願繳付使用系
      爭土地之租金，及簽署系爭切結書等法律行為，對於該籌
      備委員會全體成員即生效力。上訴人既為出資興建商場商
      戶之一，而為籌備委員會成員，黃石紅所為行為對於上訴
      人同有效力。再者，上訴人如否認黃石紅之行為對籌備委
      員會全體會員發生效力，何以黃石紅依據被上訴人所核發
      之臨時建造執照申請水電使用後，上訴人卻於系爭商場攤
      位有使用權能？上訴人以上開片段文字辯稱黃石紅之行為
      屬個人行為，對其不生效力，並非可信。兩造爭執黃石
      紅簽署切結書時，有無代理權限一事。依本院前開說明，
      黃石紅係以海安路臨時綜合商場籌備委員會主任委員身份
      與被上訴人洽談，為該委員會之代表人，代表之對象為委
      員會全體會員，而非代理特定攤商或以個人身份與原告洽
      談，因此黃石紅就簽署切結書承諾給付租金一事，自不需
      有代理權之授與，本院亦無庸探究黃石紅代理權之有無，
      附此說明」，此有原審所附本院93年度南小字第1989號民
      事判決1紙附卷可查（見原審卷第23-29頁）。
  ２、查本案與前案之當事人相同，前案已將「兩造間就系爭土
      地究有無租賃契約關係存在？」列為重要爭點，並為兩造
      間就系爭土地並已成立租賃契約之認定。該確定判決並無
      顯然違背法令之情形，上訴人於本案又未提出新訴訟資料
      足以推翻原判斷，依上開說明，上訴人於本案自不得再主
      張兩造間就系爭土地未成立租賃契約，始符民事訴訟上之
      誠信原則。從而，本院依確定判決之爭點效，認原確定判
      決已就是否成立租賃契約列為爭點並以為充分的調查及辯
      論後，上訴人並無提出新的事證下，本院認應認定兩造間
      存在有租賃契約。
（二）計算租金之面積究為多少？
  １、按依省有土地出租之法令規定計算租金，而精省後，系爭
      土地已改由教育部經管，土地租金數額之計算自應改以國
      有土地出租法令即國有出租基地租金率調整方案計收，即
      以土地申報地價年息百分之5計收租金。再以，教育部93
      年10月25日部授教中（總）字第0930593136號函第5點說
      明：自93年起，同意（系爭土地）使用補償金之計算方式
      如下：實際使用面積：同意扣除公共使用走道及廣場、
      停車場及花台；每位攤商須繳使用補償金面積＝實際使
      用面積（24719. 3平方公尺）各攤位使用面積（依據93
      年6月25日南市工字第0933103 7090函檢附清冊所載面積
      ）總攤位面積（2434 2.1平方公尺）。每位攤商每年
      應繳使用補償金＝每位攤商須繳使用補償金面積當期公
      告地價年息利率5%，有該函附卷可稽，是被上訴人主張
      本案之租金依上開計算方式核收，自屬有據。系爭土地申
      報地價自93年1月起至95年12月31日止，每平方公尺為9,8
      00元，自96年1起，每平方公尺為4,000元，有地價查詢資
      料1份附卷可參（本院98年度司促字第20570號卷內），本
      件攤位編號525號使用面積為54.8平方公尺，有提出之台
      南市○○路臨時綜合商場商戶97年下期名冊（原審卷第49
      頁）在卷可稽，上訴人固辯稱面積計算有誤，惟就上訴人
      房屋稅籍證明書觀之（本院卷第45頁），上訴人所有房屋
      使用土地面積係為54.8平方公尺，而上訴人繳納房屋稅迄
      今多年，均未對該房屋稅面積計算有異議，顯亦認定該房
      屋稅所採計算之面積54.8平方公尺為可採。是上訴人所辯
      ，難以採信。則上訴人租用之攤位使用面積係54.8平方公
      尺，依前開說明之計算方式，就525號攤位部分，於93年
      應繳納租金27,269元（計算式：24719.354.824342.1
      ＝55.65，55.659,8005%＝27,269，元以下四捨五入
      ），94、95年每年共分2期繳納（分別為1至6月及7至12月
      ），每期應繳納租金為13,635元（計算式：27,2692＝
      13,635，元以下四捨五入），另96、97年每年亦分為2期
      繳納（分別為1至6月及7至12月），每期應繳納租金為5,5
      65元（計算式：24719.354.824342.1＝55.65，55.65
      4,0005%＝11,130，11,1302＝5,56 5，元以下四捨
      五入），故自93年1月起至97年12月止，被上訴人請求上
      訴人給付租金104,069元（計算式：27,269＋13,635＋13,
      635＋13,635＋13,635＋5,565＋5,565＋5,565＋5,565＝
      104,069），即屬有據。
五、末按給付有確定期限者，債務人自期限屆滿時起，負遲延責
    任。又遲延之債務，以支付金錢為標的者，債權人得請求依
    法定利率計算之遲延利息，民法第229條第1項、第233條第1
    項前段分別定有明文。綜上所述，被上訴人主張上訴人尚欠
    自93年1月1日起至97年12月31日止如附表所示之租金迄未清
    償乙節，堪信屬實。從而，被上訴人本於租賃之法律關係，
    請求上訴人給付如主文第1項所示金額及利息，為有理由，
    應予准許。上訴意旨指摘原判決不當，求予廢棄改判，為無
    理由，應予駁回。
六、本件事證已臻明確，兩造其餘攻擊防禦方法及舉證，經審酌
    均於判決結果無影響，爰不一一論述，附此敘明。
七、按訴訟費用，由敗訴之當事人負擔；法院為終局判決時，應
    依職權為訴訟費用之裁判。 民事訴訟法第78條、第83條第1
    項前段、 第87條第1項分別定有明文。查本件訴訟標的金額
    為104,069元，應徵之第二審裁判費為1,665元，應由敗訴之
    上訴人負擔，爰確定如主文第2項所示。
八、據上論結，本件上訴為無理由，依民事訴訟法第436條之1第
    3 項、第450條、第78條、第87條第1項，判決如主文。
中    華    民    國    99    年    6    月    23    日
                  民事第二庭  審判長法  官  林念祖
                                    法  官  魏玉英
                                    法  官  田玉芬
以上正本證明與原本無異
本判決不得上訴
中    華    民    國    99    年    6     月    23    日
                                    書記官  劉紀君
附表（商場編號：339-525）（租金單位：新臺幣）：
┌──┬───────┬────┬─────┐
│編號│   承租期間   │租金數額│利息起算日│
├──┼───────┼────┼─────┤
│ 1  │93年1月至12月 │ 27,269 │94年2月1日│
├──┼───────┼────┼─────┤
│ 2  │94年1月至6月  │ 13,635 │94年8月1日│
├──┼───────┼────┼─────┤
│ 3  │94年7月至12月 │ 13,635 │95年2月1日│
├──┼───────┼────┼─────┤
│ 4  │95年1月至 6月 │ 13,635 │95年8月1日│
├──┼───────┼────┼─────┤
│ 5  │95年7月至12月 │ 13,635 │96年2月1日│
├──┼───────┼────┼─────┤
│ 6  │96年1月至6月  │  5,565 │96年8月1日│
├──┼───────┼────┼─────┤
│ 7  │96年7月至12月 │  5,565 │97年2月1日│
├──┼───────┼────┼─────┤
│ 8  │97年1月至6月  │  5,565 │97年8月1日│
├──┼───────┼────┼─────┤
│ 9  │97年7月至12月 │  5,565 │98年2月1日│
├──┴───────┴────┴─────┤
│         合計         104,069             │
└─────────────────────┘

司法院資訊處製作；財團法人民間司法改革基金會備份。
